臺灣花蓮地方法院刑事判決　　　　　　　100年度易字第191號
公　訴　人　臺灣花蓮地方法院檢察署檢察官
被　　　告　陳正賢
上列被告因重利案件，經檢察官提起公訴（99年度偵字第2845號
），被告於準備程序中就被訴事實為有罪之陳述，經本院裁定依
簡式審判程序審理，茲判決如下：
    主  文
陳正賢犯如附表所示之罪，各處如附表所示之刑。應執行有期徒
刑捌月，如易科罰金，以新臺幣壹仟元折算壹日。扣案之門號00
00000000號行動電話壹支（含 SIM卡壹張）、商業本票壹本均沒
收。
    事  實
一、陳正賢自民國98年6月間起至99年2月間止，以「小林」名義
    在更生日報刊登貸款廣告，並留下0000000000號行動電話門
    號（起訴書誤載為0000000000號行動電話門號），嗣如附表
    所示之人循上開廣告詢問，而陳正賢明知其等有如附表所示
    之急迫情形，竟基於重利之犯意，分別於如附表所示之時間
    、地點，貸以如附表所示之金錢，並約定如附表所示之利息
    ，且取得如附表所示與原本顯不相當之重利，嗣經警循線查
    悉上情，並扣得門號0000000000號行動電話1支（含 SIM卡1
    張）、商業本票、還款契約書、借款人支借明細、不知情之
    蔡雅玲（另由臺灣花蓮地方法院檢察署檢察官為不起訴處分
    確定）所有而出借之元大銀行花蓮分行帳號00000000000000
    號存款簿、票據彙總單各1本。
二、案經花蓮縣警察局移送臺灣花蓮地方法院檢察署檢察官偵查
    起訴。
    理  由
壹、程序事項：
    被告陳正賢所犯非死刑、無期徒刑、最輕本刑為 3年以上有
    期徒刑之罪，或高等法院管轄第一審之案件，被告於本院準
    備程序中，就被訴事實為有罪之陳述，經告以簡式審判程序
    之旨，並聽取檢察官及被告之意見後，本院業已依刑事訴訟
    法第 273條之1第1項之規定，裁定進行簡式審判程序，是本
    案之證據調查，依刑事訴訟法第273條之2規定，不受同法第
    159條第1項、第161條之2、第161條之3、第163條之1及第16
    4條至第170條規定之限制，合先敘明。
貳、實體事項：
一、上開犯罪事實，業據被告陳正賢於警詢時、偵訊中及本院審
    理中坦承不諱，核與證人即被害人李冠潁、黃崧桓、陳貞諭
    、陳貴霖於警詢時、證人即被告友人胡志民、證人蔡雅鈴於
    警詢時及偵訊中證述之情節相符。此外，復有門號00000000
    00號行動電話1支（含 SIM卡1張）、商業本票、還款契約書
    、借款人支借明細、元大銀行花蓮分行帳號00000000000000
    號存款簿、票據彙總單各 1本扣案可佐。被告之自白核與事
    實相符，本案事證明確，均應依法論科。
二、核被告所為，均係犯刑法第 344條之重利罪。被告所犯如附
    表所示 4次重利犯行間，時間不同，地點相異，犯意各別，
    行為互殊，應予分論併罰。爰審酌被告有前案紀錄（見臺灣
    高等法院被告前案紀錄表），素行欠端，不思以正當手段賺
    取財物，竟從事高利貸款行為，危害金融秩序及社會風氣，
    惟犯後坦承犯行等一切情狀，分別量處如主文所示之刑，並
    均諭知易科罰金之折算標準，並定其應執行刑及其應執行刑
    之易科罰金折算標準，以示儆懲。扣案之門號0000000000號
    行動電話1支（含SIM卡1張）、商業本票1本，均係被告所有
    供犯本罪所用之物，業據被告於本院審理中供明在卷，爰均
    依刑法第38條第1項第2款規定宣告沒收。至扣案之門號0000
    000000號行動電話1支（含 SIM卡1張），無證據證明與本案
    有關，又扣案之還款契約書、借款人支借明細各 1本，雖均
    為被告所有，然僅係犯本罪之證據，非屬供犯本罪所用之物
    ，另扣案之元大銀行花蓮分行帳號00000000000000號之存款
    簿、票據彙總單各 1本，均為證人蔡雅玲所有，非被告所有
    ，且僅係犯本罪之證據，非屬供犯本罪所用之物，爰均不予
    宣告沒收。
據上論斷，應依刑事訴訟法第273 條之1第1項、第299條第1項前
段，刑法第344條、第41條第1項前段、第38條第1項第2款、第51
條第5款，刑法施行法第1條之1，判決如主文。
本案經檢察官張立中到庭執行職務。
中    華    民    國   100    年    5     月    19    日
                  刑事第四庭    法  官  曹庭毓
以上正本證明與原本無異。
如不服本判決應於收受送達後10日內向本院提出上訴書狀，並應
敘述具體理由。其未敘述上訴理由者，應於上訴期間屆滿後20日
內向本院補提理由書(均須按他造當事人之人數附繕本)「切勿逕
送上級法院」。告訴人或被害人如對於本判決不服者，應具備理
由請求檢察官上訴，其上訴期間之計算係以檢察官收受判決正本
之日期為準。
中    華    民    國   100    年    5     月    19    日
                                書記官
附錄論罪科刑法條：
中華民國刑法第344條
乘他人急迫、輕率或無經驗貸以金錢或其他物品，而取得與原本
顯不相當之重利者，處1年以下有期徒刑、拘役或科或併科1千元
以下罰金。
附表：
 ┌─┬───┬───┬────┬────┬────────┬──────────┐
 │編│被害人│時  間│地    點│貸款金額│行            為│主                文│
 │號│      │(民國)│        │(新臺幣)│                │                    │
 ├─┼───┼───┼────┼────┼────────┼──────────┤
 │1 │李冠潁│98年06│花蓮縣花│20萬元，│乘李冠潁周轉餐廳│陳正賢犯重利罪，處有│
 │  │      │月中旬│蓮市中正│預扣第 1│資金之急迫情形而│期徒刑月，如易科罰│
 │  │      │某日  │路 551巷│期之利息│貸款，約定15日 1│金，以新臺幣壹仟元折│
 │  │      │      │13號李冠│1萬5千元│期之利息為1萬5千│算壹日。扣案之門號09│
 │  │      │      │潁所經營│，實貸18│元（換算月息約15│00000000號行動電話壹│
 │  │      │      │之鐵道西│萬 5千元│分），已收取約20│支（含 SIM卡壹張）、│
 │  │      │      │餐廳    │        │萬元。          │商業本票壹本均沒收。│
 ├─┼───┼───┼────┼────┼────────┼──────────┤
 │2 │陳貞諭│98年12│花蓮縣新│60萬元  │乘陳貞諭周轉工廠│陳正賢犯重利罪，處有│
 │  │      │月初某│城鄉中興│        │資金之急迫情形而│期徒刑月，如易科罰│
 │  │      │日    │路25號李│        │貸款，約定15日 1│金，以新臺幣壹仟元折│
 │  │      │      │貞諭所經│        │期之利息為2萬7千│算壹日。扣案之門號09│
 │  │      │      │營之大理│        │或4萬5千元（換算│00000000號行動電話壹│
 │  │      │      │石工廠  │        │月息約 9分或15分│支（含 SIM卡壹張）、│
 │  │      │      │        │        │），已收取約30萬│商業本票壹本均沒收。│
 │  │      │      │        │        │元。            │                    │
 ├─┼───┼───┼────┼────┼────────┼──────────┤
 │3 │黃崧桓│99年01│花蓮縣花│60萬元，│乘黃崧桓周轉便利│陳正賢犯重利罪，處有│
 │  │      │月初某│蓮市建國│預扣第 1│商店資金之急迫情│期徒刑肆月，如易科罰│
 │  │      │日    │路黃崧桓│期之利息│形而貸款，約定 7│金，以新臺幣壹仟元折│
 │  │      │      │所加盟之│6 萬元，│日或15日 1期之利│算壹日。扣案之門號09│
 │  │      │      │便利商店│實貸54萬│息為5萬、6萬或10│00000000號行動電話壹│
 │  │      │      │        │元      │萬元，已收取約91│支（含 SIM卡壹張）、│
 │  │      │      │        │        │萬元。          │商業本票壹本均沒收。│
 ├─┼───┼───┼────┼────┼────────┼──────────┤
 │4 │陳貴霖│99年02│花蓮縣吉│3 萬元，│乘陳貴霖周轉農業│陳正賢犯重利罪，處有│
 │  │      │月底某│安鄉中山│預扣第 1│資金之急迫情形而│期徒刑貳月，如易科罰│
 │  │      │日    │路2段2號│期之利息│貸款，約定10日 1│金，以新臺幣壹仟元折│
 │  │      │      │國立花蓮│6 千元，│期之利息為 6千元│算壹日。扣案之門號09│
 │  │      │      │啟智學校│實貸2萬4│元（換算月息約60│00000000號行動電話壹│
 │  │      │      │        │千元    │分）。          │支（含 SIM卡壹張）、│
 │  │      │      │        │        │                │商業本票壹本均沒收。│
 └─┴───┴───┴────┴────┴────────┴──────────┘